臺灣臺南地方法院柳營簡易庭民事判決
111年度營小字第529號
原      告  華南產物保險股份有限公司

法定代理人  陳文智  
訴訟代理人  蘇嘉維  
            林滄堯  
被      告  周聖為  

上列當事人間請求侵權行為損害賠償（交通）事件，經本庭於民
國111年10月12日言詞辯論終結，判決如下：
    主  文
被告應給付原告新臺幣30,190元，及自民國111年9月16日起至清
償日止，按週年利率百分之5計算之利息。
原告其餘之訴駁回。
訴訟費用新臺幣1,000元，由被告負擔新臺幣457元，其餘由原告
負擔。
本判決第一項得假執行。但被告如以新臺幣30,190元為原告預供
擔保，得免為假執行。
    事實及理由
一、本件被告經合法通知，未於言詞辯論期日到場，核無民事訴
    訟法第386條所列各款情形，爰依原告之聲請，由其一造辯
    論而為判決。
二、原告主張：原告所承保訴外人陳翠花駕駛之車牌號碼000-00
    00號自用小客車（下稱系爭車輛），於民國110年8月6日19
    時31分許，沿臺南市新營區民治路由西往東方向行駛，行經
    民治路與健康路交岔路口欲左轉健康路時，未注意車前狀況
    及轉彎車應讓直行車先行，適有被告駕駛車牌號碼000-0000
    號自用小客車（下稱被告車輛），沿臺南市新營區民治路機
    車道由東往西方向行駛，亦疏未注意車前狀況，而與系爭車
    輛發生撞擊，致系爭車輛受損，經交由訴外人匯勝汽車股份
    有限公司（下稱匯勝汽車公司）維修後，共支出修理費用新
    臺幣（下同）220,030元（零件143,275元、工資41,435元、
    烤漆35,320元），已由原告依保險契約賠付被保險人，系爭
    車輛所受上開損害乃因被告過失所致，爰依民法第184條、
    第191條之2、第196條及保險法第53條規定，請求被告給付
    系爭車輛之修復費用，又本次事故雙方互負過失責任，故原
    告僅請求被告賠償百分之30之修復費用66,009元等語。並聲
    明：被告應給付原告66,009元，及自起訴狀繕本送達之翌日
    起至清償日止，按年息百分之5計算之利息。
三、被告經合法通知，未於言詞辯論期日到場，亦未提出書狀作
    何聲明或陳述。
四、查原告主張之上開事實，業據其提出與所述相符之原告公司
    汽車險理賠出險通知書、汽車險理賠申請書、臺南市政府警
    察局道路交通事故當事人登記聯單、現場圖、匯勝汽車公司
    保險估價單、維修清單、統一發票、系爭車輛行車執照、訴
    外人陳翠花駕駛執照各1份及系爭車輛受損照片31張為證，
    並有臺南市政府警察局新營分局111年9月21日南市警營交字
    第1110553901號函暨所附道路交通事故現場圖、調查報告表
    （一）、（二）、談話紀錄表、酒精測定紀錄表各1份及照
    片15紙附卷可稽，而原告上開主張及所附證據資料已送達被
    告，被告經合法通知未於言詞辯論期日到場。亦未提出書狀
    作何爭執，依民事訴訟法第280條第3項準用第1項規定已視
    同自認，自堪認原告上開主張為真實。
五、按因故意或過失，不法侵害他人之權利者，負損害賠償責任
    。汽車、機車或其他非依軌道行駛之動力車輛，在使用中加
    損害於他人者，駕駛人應賠償因此所生之損害。但於防止損
    害之發生，已盡相當之注意者，不在此限。不法毀損他人之
    物者，被害人得請求賠償其物因毀損所減少之價額。負損害
    賠償責任者，除法律另有規定或契約另有訂定外，應回復他
    方損害發生前之原狀。第一項情形，債權人得請求支付回復
    原狀所必要之費用，以代回復原狀。民法第184條第1項前段
    、第191條之2、第196條、第213條第1項、第3項分別定有明
    文。次按依民法第196條請求賠償物被毀損所減少之價額，
    得以修復費用為估定之標準，但以必要者為限，如修理材料
    以新品換舊品，應予折舊（最高法院77年5月17日77年度第9
    次民事庭會議決議（一）意旨參照）。本件被告駕駛被告車
    輛於行經上開路口時，因未注意車前狀況而與陳翠花所駕之
    系爭車輛發生碰撞，而生本件事故，對於本件事故發生具有
    過失，依前開民法第191條之2本文規定，即應賠償車輛所有
    權人因此所生之損害即因回復原狀所必要之費用。原告主張
    系爭車輛受損害之修理費用為220,030元等情，業據提出保
    險估價單、維修清單、統一發票等件為據，惟上開修理費用
    其中零件費用為143,275元，係以新零件更換被毀損之舊零
    件，即應將折舊予以扣除，始為合理。依行政院所頒布固定
    資產耐用年數表暨固定資產折舊率表，汽車之耐用年數為5
    年，依定率遞減法之折舊率則千分之369。又系爭車輛係105
    年1月出廠，有系爭車輛行車執照影本1份在卷可憑，至系爭
    車禍事故發生時止，已使用5年餘，已超過前述耐用年數，
    但系爭車輛於系爭車禍發生時仍正常使用中，足見其零件應
    仍在固定資產耐用年限內，方可繼續使用，難認其零件已無
    殘餘價值，如超過耐用年限之部分仍依定率遞減法繼續予以
    折舊，則與固定資產耐用年限所設之規定不符。故參酌營利
    事業所得稅查核準則第95條第8款「營利事業折舊性固定資
    產，於耐用年限屆滿仍繼續使用者，其殘值得自行預估可使
    用年數並重新估計殘值後，按原提列方式計提折舊」、所得
    稅法第51條「固定資產之折舊方法，以採用平均法、定率遞
    減法或工作時間法為準則。上述方法之採用及變換，準用第
    44條第3項之規定；其未經申請者，視為採用加權平均法」
    及該法施行細則第48條第1款「固定資產之折舊方法，採平
    均法者，以固定資產成本減除殘價後之餘額，按固定資產耐
    用年數表規定之耐用年數平均分攤，計算其每期折舊額」之
    規定，本院認採用「平均法」計算其最後1年折舊後之殘值
    作為前開零件之殘餘價值【計算式：取得價格÷（耐用年限＋
    1）＝殘值】，應屬合理。是上開零件費用143,275元，依上
    揭平均法計算其折舊後，零件之殘餘價值為23,879元【計算
    式：143,275元（5＋1）＝23,879元，元以下四捨五入】。再
    加計工資41,435元、烤漆35,320元，則系爭車輛回復原狀所
    必要之費用共計100,634元（23,879元＋41,435元＋35,320元
    ）。
六、又按損害之發生或擴大，被害人與有過失者，法院得減輕賠
    償金額，或免除之，民法第217條第1項定有明文。此項規定
    之目的，在謀求加害人與被害人間之公平，故在裁判上法院
    得以職權減輕或免除之（最高法院85年台上字第1756號判例
    意旨參照）。本件車禍發生之原因，為被告駕駛車輛行經臺
    南市新營區民治路與健康路口，未注意車前狀況；而陳翠花
    駕駛系爭車輛於上開路口，亦未注意車前狀況，且轉彎車未
    讓直行車先行等情，此有臺南市政府警察局新營分局111年9
    月21日南市警營交字第1110553901號函所附道路交通事故現
    場圖、道路交通事故調查報告表（一）、（二）附卷可參，
    堪認原告所承保系爭車輛之駕駛人陳翠花對本件車禍事故之
    發生，亦有過失，並為原告所不爭執，本院乃審酌兩造肇事
    原因之輕重，認陳翠花、被告應分別負擔百分之70、百分之
    30之肇事責任為適當，則依過失相抵之法則，自應依比例減
    輕被告之賠償金額，是陳翠花得請求被告賠償之損害金額應
    為30,190元【計算式：100,634×（1-0.7），元以下四捨五
    入】。
七、又按被保險人因保險人應負保險責任之損失發生，而對於第
    三人有損失賠償請求權者，保險人得於給付賠償金額後，代
    位行使被保險人對於第三人之請求權。因回復原狀而應給付
    金錢者，自損害發生時起，加給利息。應付利息之債務，其
    利率未經約定，亦無法律可據者，週年利率為百分之5。保
    險法第53條第1項前段、民法第213條第2項、第203條亦分別
    定有明文。依上所述，系爭車輛所有權人既得向被告請求給
    付30,190元，原告亦已依保險契約給付保險金，揆諸前開規
    定，原告即得於該範圍內代位被保險人行使對被告之損害賠
    償請求權，從而，原告依保險法及侵權行為之法律關係請求
    被告給付30,190元，及自起訴狀繕本送達翌日即111年9月16
    日起至清償日止，按年息百分之5計算之利息，為有理由，
    應予准許，逾此範圍之請求，則屬無據，應予駁回。
八、本件原告勝訴部分，係小額程序所為被告敗訴之判決，依民
    事訴訟法第436條之20規定，應依職權宣告假執行。並依同
    法第392條第2項，依職權為被告預供擔保，得免為假執行之
    宣告。
九、又本件訴訟費用為1,000元（即第一審裁判費1,000元），原
    告請求為一部有理由，一部為理由，爰由兩造比例負擔，命
    由被告負擔457元，餘由原告負擔，並確定如主文第3項所示
    。
中　　華　　民　　國　　111 　年　　10　　月　　28　　日
                  臺灣臺南地方法院柳營簡易庭
                                  法  官　童來好
以上正本係照原本作成。
被告如不服本判決，應於送達後20日內，向本院提出上訴狀並表
明上訴理由（依民事訴訟法第436條之24第2項之規定，對於小額
程序之第一審判決提起上訴，非以其違背法令為理由，不得為之
），如於本判決宣示後送達前提起上訴者，應於判決送達後20日
內補提上訴理由書（須附繕本）。且上訴狀內應記載表明（一）
原判決所違背之法令及其具體內容。（二）依訴訟資料可認為原
判決有違背法令之具體事實者。
中　　華　　民　　國　　111 　年　　10　　月　　28　　日
                                  書記官  吳昕儒